【裁判字號】    89,上易,451
【裁判日期】    890223
【裁判案由】    背信等
【裁判全文】
臺灣高等法院刑事判決                            八十九年度上易字第四五一號
    上  訴  人
    即  自訴人  乙○○
    被      告  甲○○
右列上訴人因被告詐欺案件，不服臺灣新竹地方法院八十八年度自字第六四號，中華
民國八十八年十二月七日第一審判決，提起上訴，本院判決如左：
    主  文
原判決撤銷，發回臺灣新竹地方法院。
    理  由
一、原判決意旨略以：自訴人提起本件自訴，雖於自訴狀上記載被告甲○○之姓名及
    位於台北市○○路○段九三號六樓之住所，惟被告甲○○已於民國八十四年九月
    四日出境，並於八十五年四月九日辦理遷出登記，有臺北市中正區戶政事務所八
    十八年十月二十九日北市正戶字第八八六一三二七七ＯＯ號函及其附件在卷可憑
    ，即被告甲○○在國內已無住、居所可供本院傳訊，經本院於八十八年十一月十
    一日以裁定命自訴人於收受送達後十日內提供被告目前之住、居所以供傳訊，然
    自訴人於八十八年十一月十七日收受送達後至今均未能提出，有送達證書在卷可
    稽。參諸刑事訴訟法第三百二十條第二項第一款規定，本件自訴被告甲○○部分
    之起訴程式顯有未備，爰同法第三百四十三條、第三百零三條第一款、第三百零
    七條規定，不經言詞辯論，逕就甲○○被訴詐欺部分諭知不受理之判決等語。
二、上訴意旨略以：(1)伊於民國八十八年八月四日提起自訴，嗣伊於同年月十二日接
    獲原審法院八十八年度自字第六四號刑事裁定，通知伊應於裁定送達之日起五日
    內，補正被告等之確實年齡、籍貫或其他足資辦別之特徵。因被告甲○○為呂靜
    英之姊妹，原非廣都百貨股份有限公司之股東，其與呂靜英共同偽造文書，由伊
    之股票登記明細表，無法查知甲○○之年籍資料，惟由被告甲○○呈報前臺灣省
    政府建設廳之股東名冊中有被告甲○○之戶籍地址，並經原審法院向台北市中正
    區戶政事務所函查甲○○之戶籍，已知被告甲○○之出生年月日、年齡、身分證
    統一編號等。(2)又刑事訴訟法第三百二十條之規定，自訴狀應記載被告之姓名、
    性別、年齡、籍貫、職業、住所或居所或其他足資辦別之特徵，依上開戶籍資料
    即可明白確定被告甲○○其人，原戶籍地：台北市○○區○○路二段九三號六樓
    ，自難以被告甲○○犯罪行為後於八十四年九月四日出境嗣於八十五年四月九日
    遷出該戶籍，國內已無住、居所，而認定伊提起本件自訴不合法，遽以被告甲○
    ○在國內己無住、居所可供傳訊，判決被告甲○○被訴自訴不受理，顯有違誤等
    語。
三、按提起自訴，應於自訴狀內記載被告之姓名、性別、年齡、籍貫、職業、住所或
    居所或其他足資辨別之特徵，刑事訴訟法第三百二十條第二項第一款定有明文，
    此乃法定必備之程式。依本款之立法意旨，祇以就自訴狀之記載內容能確定其所
    訴追之人為已足，就令狀內未能依上開規定詳列被告各項資料，如就該狀之其他
    記載，在客觀上已能確定其訴追之人時，尚難據謂其起訴之程序違背規定，此觀
    最高法院二十七年滬上字第一０七號判例甚明。經查，本件自訴人向原審法院提
    起自訴時，於自訴狀內僅記載被告之姓名及戶籍地，惟接獲原審法院八十八年度
    自字第六四號刑事裁定後，自訴人已補正被告之確實年齡、籍貫及身分證統一編
    號等足資辦識被告人別之特徵，應已符合上開法條之規定，雖因被告於民國八十
    四年九月四日出境嗣於八十五年四月九日遷出該戶籍，國內已無住、居所，自訴
    人查無被告國外之連絡住所僅係送達之問題，尚難謂起訴程序違背規定，原審不
    察，竟以自訴人起訴之程序違背該款規定，而依同法第三百四十三條準用第三百
    零三條第一款，諭知不受理之判決，尚有誤會，自訴人上訴意旨，執此指摘原判
    決不當，請求撤銷改判，為有理由，自應由本院將原判決撤銷，發回原審法院更
    為適當之處置，並不經言詞辯論為之。
據上論斷，應依刑事訴訟法第三百六十九條第一項但書、第三百七十二條，判決如主
文。
中      華      民      國    八十九    年      二      月    二十三    日
                                  臺灣高等法院刑事第二十一庭
                                      審判長法  官  葉  騰  瑞
                                            法  官  魏  大  喨
                                            法  官  黃  本  仁
右正本證明與原本無異。
不得上訴。
                                            書記官  劉  秀  英
中      華      民      國    八十九    年      二      月    二十五    日


司法院資訊處製作；財團法人民間司法改革基金會備份。
